臺灣臺南地方法院刑事判決
111年度金訴字第959號
公  訴  人  臺灣臺南地方檢察署檢察官
被      告  顏智韋


上列被告因洗錢防制法等案件，經檢察官提起公訴（111年度偵
字第10549號、111年度偵字第23315號、111年度營偵字第1578號
），被告於準備程序中，就被訴事實為有罪之陳述，經告知簡式
審判程序意旨，聽取當事人意見後，本院裁定由受命法官獨任進
行簡式審判程序，判決如下：
    主  文
丁○○幫助犯洗錢防制法第十四條第一項之洗錢罪，處有期徒刑肆
月，併科罰金新臺幣參萬元，罰金如易服勞役，以新臺幣壹仟元
折算壹日。未扣案犯罪所得新臺幣貳萬元沒收，於全部或一部不
能或不宜執行沒收時，追徵其價額。
    事  實
一、丁○○可預見將個人金融帳戶之存摺、提款卡及密碼交予他人
    ，可能幫助他人作為詐欺取財之用，亦可能因其提供金融帳
    戶與他人利用之行為，幫助他人掩飾、隱匿特定犯罪所得之
    本質及去向而製造金流斷點，仍基於縱如此發生亦不違背其
    本意之不確定故意，於民國110年11月25日12時58分前某時
    ，在臺中市某交流道旁，將其所申設且已依高玉鴻（所涉詐
    欺等罪嫌，經另案偵辦）之指示設定約定轉帳帳戶之臺灣中
    小企業銀行股份有限公司帳號：000-00000000000號帳戶（
    下稱本案帳戶）之存摺、提款卡、密碼交予高玉鴻，並因而
    獲取新臺幣（下同）20,000元之報酬，以此方式容任他人使
    用該等帳戶資料作為詐欺取財及洗錢之工具。嗣高玉鴻及所
    屬詐欺集團成員（均無證據顯示為未成年人，下稱本案詐欺
    集團成員）取得本案帳戶資料後，即意圖為自己不法之所有
    ，基於詐欺取財及掩飾、隱匿特定犯罪所得本質及去向以洗
    錢之犯意聯絡，由不詳之本案詐欺集團成員，於如附表「詐
    欺時間」欄所示時間，以如附表「詐欺方式」欄所示方式，
    向如附表「告訴人」欄所示之人施用詐術，致「告訴人」欄
    所示之人陷於錯誤後，於如附表「轉帳時間」欄所示時間，
    匯款如附表「匯款金額」欄所示金額至本案帳戶，前開款項
    除附表編號3所示匯款金額28,000元外（起訴書就附表編號3
    所示匯款金額誤載已遭提領，應予更正），均旋經詐欺集團
    成員以跨行轉帳方式提領一空，以此輾轉方式製造金流斷點
    ，掩飾、隱匿詐欺犯罪所得之本質及去向以洗錢。嗣乙○○、
    戊○○、己○○、甲○○察覺有異報警處理，始悉上情。
二、案經乙○○訴由臺中市政府警察局第五分局、戊○○訴由桃園市
    政府警察局八德分局、己○○及甲○○訴由臺南市政府警察局學
    甲分局報告臺灣臺南地方檢察署檢察官偵查起訴。
    理  由
一、本件被告丁○○所犯者，非為死刑、無期徒刑、最輕本刑為3
    年以上有期徒刑之罪，亦非高等法院管轄第一審案件，其於
    準備程序進行中，就被訴事實為有罪之陳述（本院卷第36頁
    ），經依法告知其簡式審判程序之旨，並聽取當事人之意見
    後，合議庭爰依刑事訴訟法第273條之1第1項之規定，裁定
    進行簡式審判程序。且依刑事訴訟法第273條之2規定，不受
    同法第159條第1項、第161條之2、第161條之3、第163條之1
    及第164條至第170條所規定證據能力認定及調查方式之限制
    ，是本案所引傳聞證據均有證據能力。至本判決所引用之非
    供述證據，與本案均有關連性，亦無證據證明係實施刑事訴
    訟程序之公務員以不法方式所取得，依刑事訴訟法第158條
    之4之反面解釋，當有證據能力。
二、上揭犯罪事實，業據被告於本院準備程序及審理時坦承不諱
    （本院卷第31至37、41至50頁），核與證人即告訴人乙○○、
    戊○○、己○○、甲○○分別於警詢之證述大致相符（警一卷第35
    至37、51至55頁；警二卷第103至110頁；偵一卷第11至16頁
    ），並有臺灣中小企業銀行學甲分行111年1月22日111學甲
    字第111IW00272號函暨所附被告本案帳戶客戶基本資料、活
    期存款交易明細各1份、乙○○網路轉帳明細翻拍照片2張、乙○○於通訊軟體LINE與詐欺集團成員對話紀錄翻拍照片18張、
    戊○○郵政跨行匯款申請書影本1紙、己○○於高雄醫學大學郵
    局匯款明細影本1紙、己○○提出詐欺集團成員於通訊軟體LIN
    E個人主頁擷圖照片2張、甲○○網路銀行轉帳明細翻拍照片2
    張、甲○○於通訊軟體LINE與詐欺集團成員對話紀錄翻拍照片
    6張等件附卷可稽（警一卷第173頁；警二卷第39、41、61至
    65、95至102頁；偵一卷第58至59、62至70頁），足徵被告
    自白與事實相符，堪予採信。本案事證已臻明確，被告犯行
    洵堪認定，應依法論科。
三、論罪科刑
㈠、按刑法第30條之幫助犯，係以行為人主觀上有幫助故意，客
    觀上有幫助行為，即對於犯罪與正犯有共同認識，而以幫助
    意思，對於正犯資以助力，但未參與實行犯罪之行為者而言
    。幫助犯之故意，除需有認識其行為足以幫助他人實現故意
    不法構成要件之「幫助故意」外，尚需具備幫助他人實現該
    特定不法構成要件之「幫助既遂故意」，惟行為人只要概略
    認識該特定犯罪之不法內涵即可，無庸過於瞭解正犯行為之
    細節或具體內容。此即學理上所謂幫助犯之「雙重故意」。
    金融帳戶乃個人理財工具，依我國現狀，申設金融帳戶並無
    任何特殊限制，且可於不同之金融機構申請多數帳戶使用，
    是依一般人之社會通念，若見他人不以自己名義申請帳戶，
    反而收購或借用別人之金融帳戶以供使用，並要求提供提款
    卡及告知密碼，則提供金融帳戶者主觀上如認識該帳戶可能
    作為對方收受、提領特定犯罪所得使用，對方提領後會產生
    遮斷金流以逃避國家追訴、處罰之效果，仍基於幫助之犯意
    ，而提供該帳戶之提款卡及密碼，以利洗錢實行，仍可成立
    一般洗錢罪之幫助犯（最高法院刑事大法庭108年度台上大
    字第3101號裁定要旨參照）。查被告已預見其提供本案帳戶
    資料供他人使用，他人有將之用於詐欺取財及洗錢犯罪之可
    能，竟仍為獲取20,000元之利益而不違背其本意，將本案帳
    戶資料交予高玉鴻及其所屬本案詐欺集團，供本案詐欺集團
    實施詐欺取財及隱匿犯罪所得去向之犯行，則被告雖未實際
    參與詐欺取財及隱匿犯罪所得去向之行為，然顯係以幫助之
    不確定故意，參與詐欺取財及洗錢構成要件以外之行為，為
    幫助犯。
㈡、再詐欺取財罪，係為保護個人之財產法益而設，行為人罪數
    之計算，自應依遭詐騙之被害人人數計算。又按詐欺取財罪
    係以意圖為自己不法之所有，以詐術使人將本人或第三人之
    物交付，為其構成要件，是詐欺罪既遂與未遂之區別，應以
    他人已否為物之交付而定，倘行為人已將他人財物移歸自己
    實力支配之下，即應成立詐欺取財既遂罪。查附表各編號所
    示告訴人所匯款項均已匯入本案帳戶，而置於本案詐欺集團
    實力支配之下，即成立詐欺取財既遂罪。然就附表編號3所
    示匯入款項28,000元，因故尚未經詐欺集團成員提領，是就
    此部分，詐欺集團利用本案帳戶受領詐欺犯罪所得，已著手
    於洗錢之行為，惟未成功轉提，未能達到製造金流斷點、掩
    飾犯罪所得去向及所在之結果，應屬洗錢未遂。
㈢、核被告就附表編號1、2、4所為，係犯刑法第30條第1項前段
    、洗錢防制法第14條第1項之幫助一般洗錢罪，暨刑法第30
    條第1項前段、第339條第1項之幫助詐欺取財罪；就附表編
    號3所為，係犯刑法第30條第1項前段、第339條第1項之幫助
    詐欺取財罪，及刑法第30條第1項前段、洗錢防制法第14條
    第2項、第1項之幫助一般洗錢未遂罪。公訴意旨認被告附表
    編號3所為已達洗錢既遂程度，依上開說明，尚有誤會，又
    因僅行為態樣之既遂、未遂之分，即無庸引用刑事訴訟法第
    300條變更起訴法條（最高法院101年度台上字第3805號判決
    意旨參照）。
㈣、被告以提供本案帳戶之一行為，幫助本案詐欺集團對告訴人
    等實施詐欺取財、一般洗錢既遂及未遂犯行，同時觸犯上開
    罪名，為想像競合犯，應依刑法第55條前段規定，從一重以
    幫助一般洗錢罪處斷。
㈤、刑之減輕事由說明
　  被告於審判中自白幫助洗錢犯罪，依洗錢防制法第16條第2
    項規定，減輕其刑；另被告係基於幫助之犯意而提供本案帳
    戶資料，非實際從事詐欺取財及洗錢犯行之人，犯罪情節較
    正犯輕微，爰依刑法第30條第2項之規定，按正犯之刑減輕
    之，並依刑法第70條規定遞減之。
㈥、爰以行為人之責任為基礎，審酌被告係智識正常、具社會生
    活經驗之成年人，且在政府及大眾媒體之廣泛宣導下，對於
    國內現今詐欺案件層出不窮之情況已有所認知，然其僅因謀
    圖顯不合情理之低勞力、高報酬之不法利益，即恣意將本案
    帳戶資料交予本案詐欺集團成員使用，嚴重破壞社會治安及
    有礙金融秩序，助長犯罪歪風，並增加司法單位追緝本案詐
    欺集團成員之困難，且受騙匯入之款項經該集團成員提領後
    ，即難以追查其去向，而得以切斷特定犯罪所得與特定犯罪
    行為人間之關係，所為實非可取。惟念被告終能於審理時坦
    承犯行，又考量被告僅係提供犯罪助力，非實際從事詐欺取
    財、洗錢犯行之人，不法罪責內涵應屬較低，兼衡本案告訴
    人等遭騙之款項數額、被告本件犯罪動機、手段、所生危害
    、所獲利益，及其於審理中自陳之智識程度及家庭經濟狀況
    等一切情狀（涉及隱私不予公開，參本院卷第48頁），量處
    如主文所示之刑，並就罰金刑部分諭知易服勞役折算標準。
四、沒收
㈠、查被告提供本案帳戶予高玉鴻及其所屬本案詐欺集團使用後
    ，獲得20,000元之對價，業據被告自陳在卷（本院卷第34頁
    ），是該20,000元即屬被告本案犯行之犯罪所得，雖未扣案
    ，仍應依刑法第38條之1第1項、第3項規定沒收，於全部或
    一部不能或不宜執行沒收時，追徵其價額。
㈡、被告交付予本案詐欺集團之本案帳戶存摺、提款卡等物，雖
    為供被告犯罪所用之物，然既經被告交付予詐騙集團，且無
    證據證明約定交還時間，認已移轉所有權而非被告所有之物
    ，故不予宣告沒收。
㈢、至洗錢防制法第18條第1項固規定：「犯第14條之罪，其所移
    轉、變更、掩飾、隱匿、收受、取得、持有、使用之財物或
    財產上利益，沒收之；犯第15條之罪，其所收受、持有、使
    用之財物或財產上利益，亦同」，惟本案被告非實際提款之
    人，亦無證據證明其有實際收受、取得、持有告訴人等受詐
    騙之款項，尚非洗錢防制法第14條第1項之正犯，自無上開
    條文適用，併予敘明。
據上論斷，應依刑事訴訟法第273條之1第1項、第299條第1項前
段，洗錢防制法第14條第1項、第2項、第16條第2項，刑法第11
條、第30條第1項前段、第2項、第339條第1項、第55條、第42條
第3項前段、刑法第38條之1第1項、第3項，刑法施行法第1條之1
第1項，判決如主文。
本案經檢察官周盟翔提起公訴，檢察官丙○○到庭執行職務。
中　　華　　民　　國　　111 　年　　11　　月　　29　　日
　　　　　　　　　刑事第五庭    法　官　茆怡文
以上正本證明與原本無異。
如不服本判決應於收受本判決後20日內向本院提出上訴書狀，並
應敘述具體理由。其未敘述上訴理由者，應於上訴期間屆滿後20
日內向本院補提理由書狀（均須按他造當事人之人數附繕本）「
切勿逕送上級法院」。 
　　　　　　　　　　　　　　　　書記官　薛雯庭　　　　
中　　華　　民　　國　　111 　年　　11　　月　　29　　日
附錄本案論罪科刑法條
中華民國刑法第30條
幫助他人實行犯罪行為者，為幫助犯。雖他人不知幫助之情者，
亦同。
幫助犯之處罰，得按正犯之刑減輕之。

中華民國刑法第339條
意圖為自己或第三人不法之所有，以詐術使人將本人或第三人之
物交付者，處5年以下有期徒刑、拘役或科或併科50萬元以下罰
金。
以前項方法得財產上不法之利益或使第三人得之者，亦同。
前二項之未遂犯罰之。

洗錢防制法第14條
有第二條各款所列洗錢行為者，處7年以下有期徒刑，併科新臺
幣500萬元以下罰金。
前項之未遂犯罰之。
前二項情形，不得科以超過其特定犯罪所定最重本刑之刑。

附表
編  號 告訴人 詐欺時間 詐欺方式 轉帳時間 匯款金額 (新臺幣) 1  乙○○ 110年10月初某日 詐欺集團成員於左列時間以通訊軟體LINE向乙○○佯稱：可藉由「konanos」投資網站確認金流並於「Meta Trader4」網站進行黃金買賣投資云云，致乙○○陷於錯誤後於右列時間依指示依序匯款至本案帳戶，旋經詐欺集團成員轉匯款項。 110年11月25日12時58分許 100,000元     110年11月25日13時1分許 11,160元 2 戊○○ 110年10月間某日 詐欺集團成員於左列時間以通訊軟體LINE向戊○○佯稱：可藉由「konanos」投資網站確認金流並於「Meta Trader4」網站投資股票及黃金期貨交易云云，致戊○○陷於錯誤後於右列時間依指示匯款至本案帳戶，旋經詐欺集團成員轉匯款項。 110年11月26日9時39分許 1,300,000元 3 己○○ 110年11月間某日 詐欺集團成員於左列時間以通訊軟體LINE向己○○佯稱：可儲值會費註冊成為「誠信工作室」投資網站會員，進行股票投資獲利云云，致己○○陷於錯誤於右列時間依指示匯款至本案帳戶。（起訴書誤載匯入款項已遭提領，應予更正） 110年12月2日11時28分許 28,000元 4 甲○○ 110年10月20日 詐欺集團成員於左列時間以通訊軟體LINE向甲○○佯稱：可儲值會費註冊成為「順德投資顧問」網站會員，進行外匯及股票投資獲利云云，致甲○○陷於錯誤後於右列時間依指示匯款至本案帳戶，旋經詐欺集團成員轉匯款項。 110年12月2日10時50分許 2,000元